臺灣桃園地方法院民事判決
109年度訴字第2918號
原      告  林義雄  
                      居桃園市○○區○○路0000巷0弄0○0                          號
訴訟代理人  高亘瑩律師
複  代理人  陳逸融律師
被      告  紀清輝  
上列當事人間請求返還借名登記等事件，本院於民國111年1月20
日言詞辯論終結，判決如下：
    主  文
原告之訴駁回。
訴訟費用由原告負擔。
     事實及理由
壹、程序事項：
    按訴狀送達後，原告不得將原訴變更或追加。不變更訴訟標
    的，而補充或更正事實上或法律上之陳述者，非為訴之變更
    或追加，民事訴訟法第255條第1項前段、第256條分別定有
    明文。查原告起訴時原第2項聲明為請求被告應「連帶」給
    付原告新臺幣（下同）78萬元及法定利息；嗣於民國110年2
    月26日言詞辯論期日，當庭以言詞變更為被告應給付原告78
    萬元及法定利息（見本院卷一第147頁）。核其所為變更，
    屬更正事實上或法律上之陳述，非為訴之變更，先予敘明。
貳、實體事項：
一、原告主張：
　㈠伊於92年6月13日向訴外人黃彥達購買坐落桃園市桃園區如附
    表一所示房地（下合稱系爭房地），因伊年歲已高，不利貸
    款，乃與被告商議成立借名契約，將系爭房地借用被告名義
    辦理所有權登記，並向訴外人遠東國際商業銀行股份有限公
    司（下稱遠東商銀）辦理抵押貸款（下稱系爭抵押貸款）。
    詎被告取得系爭抵押貸款後，竟對外宣稱其為系爭房地之真
    正權利人，並排除伊對系爭房地之使用收益，且伊前曾對被
    告訴請返還系爭房地，並經臺灣高等法院以102年度上字第2
    05號判決認定兩造存有借名登記關係，伊已於109年8月27日
    以律師函終止借名登記契約，並請求被告返還系爭房地及其
    占用期間之不當得利，然均未獲被告置理，爰依不當得利之
    法律關係，請求被告將系爭房地所有權移轉登記予伊。
  ㈡兩造為經營合夥事務，前於92年5月30日簽立合作備忘錄（下
    稱系爭合作備忘錄），約定由伊負責對外業務，並每月支薪
    3萬5,000元，然被告未曾依約給付伊任何薪資報酬，又被告
    於本院102年度重訴字第363號請求清償債務事件中，於102
    年10月28日言詞辯論期日自承當日終止兩造間合夥關係，則
    被告積欠伊自92年6月起至102年10月止之薪資共計437萬5,0
    00元（計算式：3萬5,000元×125個月＝437萬5,000元），因
    上開薪資屬合夥債務，應由伊負擔一半債務，故主張以上開
    薪資之2分之1金額即218萬7,500元與對被告所負200萬元借
    款債務為抵銷。另兩造之合夥事務係借用伊設立之穗永實業
    有限公司（下稱穗永公司）對外接洽業務，此部分交易經本
    院102年度重訴字第363號判決認定營業額為741萬1,221元，
    依此衍生之營業稅125萬9,907元（計算式：741萬1,221元×1
    7%＝125萬9,907元）均為伊所代繳，亦得與前揭對被告所負
    借款債務為抵銷。再者，系爭房地自92年8月起至110年5月3
    1日止由被告收取租金，共計245萬7,000元，扣除為清償系
    爭抵押貸款共計支出119元萬8,938元及被告為系爭房地投保
    火災險2萬6,638元，剩餘金額為被告享有之不當得利，亦得
    與前揭借款債務為抵銷，經抵銷後被告仍享有逾78萬元之不
    當得利金額，爰依民法第179條、第184條第1項後段，僅擇
    一請求被告給付78萬元本息。
　㈢穗永公司已於95年8月18日辦理解散登記，伊前依系爭合作備
    忘錄交付被告之穗永公司國泰世華商業銀行桃園分行（下稱
    國泰世華銀行）存摺及公司大小章，被告應返還原告，爰依
    民法第470條第2項、第767條規定，請求被告返還。
　㈣並聲明：⒈被告應將系爭房地所有權移轉登記予原告；⒉被告
    應給付原告78萬元，及自起訴狀繕本送達翌日起至清償日止
    ，按週年利率5%計算之利息；⒊被告應將如附件一「公司印
    章」欄所示穗永公司印文之大小章及穗永公司國泰商銀存簿
    返還原告。
二、被告則以：
　㈠系爭房地非借名登記予伊，而係原告向伊借款200萬元所提出
    之擔保，原告積欠伊之借款（下稱系爭借款）業經臺灣高等
    法院104年度重上字第940號判決原告應給付伊200萬元，及
    自104年1月13日起至清償日止，按年息5%計算之利息，原告
    迄今仍未清償本息，自不得片面終止信託的讓與擔保關係並
    請求返還系爭房地。
　㈡系爭房地之租金原為原告收取並用以清償系爭抵押貸款，嗣
    因原告未按期繳納系爭抵押貸款，經遠東商銀催告繳款，且
    無法聯繫原告，伊始自96年1月起代為出租，自96年1月至11
    0年5月31日止，共計收取租金160萬1,500元，扣除上開期間
    清償系爭抵押貸款共計支出98萬4,546元、管理費5萬1,900
    元、房屋稅9萬0,837元、地價稅3萬2,450元、火災險保費2
    萬4,185元、水電衛浴冷氣電器維修費21萬3,437元、更換屋
    內設備費用11萬4,800元後，僅餘25萬1,001元，且伊亦曾於
    93年4月22日及同年月23日分別匯款1,500元及1萬9,000元用
    以清償系爭抵押貸款，而原告積欠之系爭借款本息算至110
    年5月31日為263萬104元，原告所得請求被告返還之債權金
    額，尚不足以抵銷系爭借款債務。另原告於兩造合夥關係存
    在期間，僅自92年6月至同年12月提供勞務，且伊已將原告
    薪資計入合夥帳冊，原告自不能主張伊未付薪資，且原告於
    上開期間以金融卡提領合夥帳戶70餘萬元，亦均未提出單據
    ，自不得向伊請求薪資，況且，原告於本件訴訟中始請求薪
    資，已罹於5年消滅時效。
　㈢兩造成立合夥關係時，雖曾借用穗永公司名義交易，然合夥
    帳戶係使用原告個人之中國信託銀行之帳戶，穗永公司之大
    小章並非伊占有，亦未曾見過穗永公司國泰商銀存簿等語，
    資為抗辯。
　㈣並聲明：⒈原告之訴駁回；⒉如受不利判決，願供擔保，請准
    宣告免為假執行。
三、本院之判斷：
  ㈠兩造間就系爭房地存在信託的讓與擔保關係，並非借名登記
    關係：
　⒈按法院於判決理由中，對於訴訟標的以外當事人所主張或抗
    辯之重要爭點，本於兩造辯論之結果所為之判斷結果，除有
    顯然違背法令，或當事人提出新訴訟資料足以推翻原判斷之
    情形外，於同一當事人間，就與該重要爭點有關之他訴訟，
    不得再為相反之主張，法院亦不得作相異之判斷，此源於訴
    訟上之誠信原則及當事人公平之訴訟法理，避免紛爭反覆發
    生，以達「一次解決紛爭」所生之一種判決效力（拘束力）
    ，即所謂「爭點效」，當為程序法所容許（最高法院96年度
    台上字第2569號判決意旨參照）。
　⒉原告主張兩造間就系爭房地存在借名登記關係云云。然查，
    原告曾以借名登記關係業已終止為由，訴請被告將系爭房地
    所有權移轉登記予原告，經本院101年度訴字第836號判決駁
    回原告之訴，原告不服提起上訴，經臺灣高等法院102年度
    上字第205號判決駁回上訴確定等情，有上開判決在卷可參
    （見本院卷一第63-79頁），復經本院調閱該案卷核閱無訛
    。又臺灣高等法院102年度上字第205號確定判決理由中敘明
    ：「㈠上訴人（按：即原告）係依上開備忘錄第2條第2項，
    將系爭房地以被上訴人（按：即被告）名義辦理所有權登記
    ：……。 ㈢上訴人不得依民法第179條、第767條之規定，請求
    被上訴人為移轉登記：⒈按債務人為擔保其債務，將擔保物
    所有權移轉與債權人，而使債權人在不超過擔保之目的範圍
    內，取得擔保物所有權之信託的讓與擔保，而約定債務清償
    期間者，雖不能認其為無效，但擔保物所有權之移轉，既僅
    以擔保債務清還為目的，即不能祇以債務人逾期未曾清還所
    負債務，債權人即可取得擔保物之所有權，仍應履行變賣擔
    保物或協議估價，債權人就其價金受償或承受之程序，庶免
    其迴避民法第873條第2項禁止之規定（最高法院85年度台上
    字第2794號民事判決同此見解）。又信託讓與擔保。債務人
    在未清償其債務前，不得片面終止信託讓與擔保關係，請求
    債權人返還擔保物（最高法院84年度台上字第808號民事判
    決同此見解）。⒉兩造簽訂上開合作備忘錄後，即陸續向尚
    多企業股份有限公司（下稱尚多公司）等廠商購買皮革料，
    並訂製皮革模具，被上訴人（按：即被告）自92年6月1日起
    至93年3月15日止，計已支付廠商貨款共計741萬元一節，業
    據提出給付明細表、存摺明細、匯款申請書及自動櫃員機交
    易明細表可稽……，核與證人即尚多公司人員陳財明於上訴人
    （按：即原告）告訴被上訴人詐欺之刑事案件偵查中證稱：
    92年間林義雄確曾與其合夥人一同前往尚多公司購買庫存皮
    革，並於92年7月15日匯款購買；證人鄭俊利即正利公司負
    責人於上開刑事案件偵查中證稱：紀清輝、林義雄確有前往
    正利公司購買皮革；證人陳壽彬即明輝皮革模具開發有限公
    司人員，亦證述確有製作模版1組等；證人林滄鉅、賴煥霖
    同證稱確與穗永公司有購買皮料之往來等情相符……，則被上
    訴人抗辯：其貸借與上訴人之200萬元，已用於支付廠商貨
    款等語，尚堪採信。上訴人徒以被上訴人未依約將總計400
    萬元之出資款匯至營運指定帳戶，爭執被上訴人未交付借款
    云云，不足採取。⒊再查，上訴人於101年3月21日以桃園慈
    文郵局000448號存證信函通知被上訴人解除兩造間之合夥契
    約，並請求進行清算一節，有存證信函……可稽。又被上訴人
    就兩造間之合夥，認有受上訴人詐欺之情事，提出刑事告訴
    ，並提起民事訴訟請求上訴人清償債務一節，有刑事傳票、
    民事期日通知……。上訴人迄未與被上訴人就包括出資額債務
    200萬元之合夥事務結算，業據被上訴人陳明，並為上訴人
    所不爭執，則上訴人為擔保出資借款債務之清償，而將系爭
    房地以被上訴人名義辦理登記，依首揭說明，上訴人在未清
    償其債務前，不得請求被上訴人返還系爭房地。從而，上訴
    人本於民法第179條、第767條之規定，請求被上訴人移轉系
    爭房地所有權，自屬無據」等語，顯已就兩造間就系爭房地
    之關係為何，列為重要爭點，並經兩造完足舉證及辯論後，
    為實質判斷並認定兩造就系爭房地存在信託的讓與擔保，原
    告於本院審理時復未提出其他新訴訟資料足以推翻前案確定
    判決判斷，自不得再為相反之主張。
　⒊基此，原告主張兩造間就系爭房地存在借名登記關係云云，
    不足採取，兩造間就系爭房地應存在信託的讓與擔保關係。
　㈡系爭房地所擔保之借款債務尚未消滅，原告請求被告將系爭
    房地所有權移轉登記予原告，為無理由：
　⒈按除別有規定外，確定之終局判決就經裁判之訴訟標的，有
    既判力，民事訴訟法第400條第1項定有明文。查，兩造間就
    系爭房地存在信託的讓與擔保關係，且其所擔保之債務即為
    系爭合作備忘錄第2條第2項所載出資借款（即系爭借款）債
    務，業經臺灣高等法院102年度上字第205號確定判決認定如
    前，又被告前依消費借貸法律關係，訴請原告給付上開出資
    借款債務200萬元本息，經臺灣高法院等法104年度重上字第
    940號判決判命原告應給付被告200萬元，及自104年1月13日
    起至清償日止，按年息5%之利息確定等情，亦有上開判決在
    卷可佐（見本院卷一第127-137頁），並經本院本院調閱該
    案卷核閱屬實，則原告對被告負有系爭借款債務乙節，即有
    既判力，不容原告再事爭執。
　⒉原告主張以下開對被告之債權，抵銷系爭借款債務：
　⑴原告主張：依兩造於92年5月30日簽立之系爭合作備忘錄，應
    每月支薪原告3萬5,000元，被告未曾依約給付伊任何薪資報
    酬，又被告於另案102年10月28日言詞辯論期日自承當日終
    止兩造間合夥關係，被告積欠伊自92年6月起至102年10月止
    之薪資共計437萬5,000元，因上開薪資屬合夥債務，應由伊
    負擔一半債務，故主張以上開薪資之2分之1金額即218萬7,5
    00元與對被告所負200萬元借款債務為抵銷等語，被告則抗
    辯：原告於兩造合夥關係存在期間，僅自92年6月至同年12
    月提供勞務，且伊已將原告薪資計入合夥帳冊，原告自不能
    主張伊未付薪資，且原告於上開期間以金融卡提領合夥帳戶
    70餘萬元，亦均未提出單據，自不得向伊請求薪資，況且，
    原告於本件訴訟中請求薪資，已罹於5年消滅時效等語。經
    查：
　①系爭合作備忘錄第3條第2項約定「由甲方（按：即原告）負
    責對外業務，每月支薪NT$35,000元元」等語，有系爭合作
    備忘錄在卷可稽（見本院卷一第35頁），參以系爭合作備忘
    錄係約定兩造各出資200萬元成立合夥（下稱系爭合夥），
    堪認上開約定係作為原告受合夥委任處理對外業務之報酬，
    自應以原告有為系爭合夥執行合夥事務之期間，始得受領上
    開約定之報酬。而參諸被告提出之系爭合夥帳冊（包含轉帳
    傳票、匯款單及交易明細，見本院卷一第193-455頁），有
    交易往來紀錄僅有92年6月至93年3月間，且原告於101年3月
    21日寄送被告之存證信函中亦記載「……惟貴我雙方所合作經
    之第一批皮料買賣即發生糾紛因而涉訟，且至此之後貴我雙
    方未曾再有任何合作經營皮料買賣，顯見貴我雙方合夥之目
    的事業已不能完成……」等語，有上開存證信函在卷可佐（見
    本院卷二第67-71頁），足見系爭合夥成立未久，即因兩造
    發生糾紛而未實際運作，且原告亦未提出於93年3月後，有
    為系爭合夥對外招攬業務之證據，則原告依系爭合作備忘錄
    所得請求之報酬應為35萬元（計算式：3萬5,000元×10月＝35
    萬元），原告逾此範圍之主張，應屬無據。又原告上開報酬
    請求應屬合夥債務，而兩造均未提出系爭合夥有積極財產足
    以清償上開報酬債務，依民法第681條規定，應由合夥人連
    帶負其責任，系爭合夥之合夥人為兩造二人，原告主張上開
    報酬債務應由兩造各負擔一半，應屬有據，則被告對原告負
    有17萬5,000元（計算式：35萬元÷2＝17萬5,000元）報酬債
    務。
　②被告雖辯稱：伊已將原告薪資計入合夥帳冊，原告自不能主
    張未付薪資，且原告於上開期間以金融卡提領合夥帳戶70餘
    萬元，亦均未提出單據，不得請求薪資云云。惟查，縱認原
    告有提領合夥帳戶存款之事實，此亦為兩造協同清算系爭合
    夥財產時應結算之事務，與原告得向系爭合夥請求之報酬無
    關；又被告所提系爭合夥帳冊中雖有記載原告92年6月至同
    年12月之報酬為24萬5,000元（見本院卷一第213、221頁）
    ，然並未提出已支付上開報酬之證據，被告抗辯已支付原告
    薪資云云，不足採信。
　③按二人互負債務，而其給付種類相同，並均屆清償期者，各
    得以其債務，與他方之債務，互為抵銷；債之請求權雖經時
    效而消滅，如在時效未完成前，其債務已適於抵銷者，亦得
    為抵銷，民法第334條第1項前段、第337條分別定有明文。
    被告雖抗辯：原告於本件訴訟始請求薪資，已罹於5年消滅
    時效等語。惟查，被告貸借與原告之200萬元系爭借款係用
    於支付系爭合夥廠商貨款等情，為臺灣高等法院104年度重
    上字第940號判決理由中所認定，則系爭借款應於93年3月間
    即已存在，則原告前揭92年6月至93年3月之報酬請求權於5
    年時效完成前，即得以被告對原告所負報酬債務與原告對被
    告所負系爭借款債務為抵銷，即原告前揭報酬請求權於時效
    完成前，已適於與被告系爭借款債權為抵銷，參諸上開規定
    ，不因原告前揭報酬請求權已罹於時效而不得主張抵銷，被
    告此部分抗辯，尚屬無據。
　④由上，原告以17萬5,000元報酬債權與被告200萬元系爭借款
    債務為抵銷後，被告對原告之系爭借款本金債權尚餘182萬5
    ,000元（計算式：200萬元－17萬5,000元＝182萬5,000元）。
    　　
  ⑵原告另主張：系爭合夥事務係借用伊設立之穗永公司對外接
    洽業務，此部分交易經本院102年度重訴字第363號判決認定
    營業額為741萬1,221元，依此衍生之營業稅125萬9,907元均
    為伊所代繳，以此與前揭對被告所負系爭借款債務抵銷等語
    ，則為被告否認。查，系爭合夥是否曾以穗永公司為名義對
    外開立發票，及原告是否有代墊營業稅等情，均未據原告提
    出任何積極證據證明，且被告所提系爭合夥帳冊亦未見穗永
    公司之發票作為憑證，難認原告有代墊營業稅125萬9,907元
    之事實，則原告主張以其代墊營業稅之125萬9,907元債權與
    被告之系爭借款債權抵銷云云，洵屬無據。
　⑶原告復主張：系爭房地自92年8月起至110年5月31日止由被告
    收取租金，共計245萬7,000元，扣除為清償系爭抵押貸款共
    計支出119元萬8,938元及被告為系爭房地投保火災險2萬6,6
    38元，剩餘金額為被告所得不當得利，亦得與前揭借款債務
    為抵銷等語，被告則辯稱：伊始自96年1月起代為出租，自9
    6年1月至110年5月21日止，共計收取租金160萬1,500元，扣
    除上開期間清償系爭抵押貸款共計支出98萬4,546元、管理
    費5萬1,900元、房屋稅9萬0,837元、地價稅3萬2,450元、火
    災險保費2萬4,185元、水電衛浴冷氣電器維修費21萬3,437
    元、更換屋內設備費用11萬4,800元，僅餘25萬1,001元，且
    伊亦曾於93年4月22日及同年月23日分別匯款1,500元及1萬9
    ,000元用以清償系爭抵押貸款等語。經查：
　①系爭房地係依系爭合作備忘錄作第2條第2項約定，以信託的
    讓與擔保方式，移轉登記予被告，作為出資借款之擔保，已
    如前述，又原告經被告同意，以系爭房地設定抵押權，並由
    被告為抵押債務之義務人與債務人，向遠東商銀辦理系爭抵
    押貸款100萬元，以支付原告向黃彥達購買系爭房地買賣價
    金等情，業經臺灣高等法院102年度上字第205號判決認定屬
    實，且被告亦自承系爭房地初始為原告出租他人用以清償系
    爭抵押貸款等情，堪信兩造間就系爭房地雖存有信託的讓與
    擔保關係，然原告仍享有使用、收益系爭房地之權，倘被告
    因管理系爭房地而受有利益，於扣除繳納系爭抵押房貸及必
    要費用外，所餘利益仍應歸屬原告。
　②原告主張被告自92年8月至110年5月31日止，共計收取租金24
    5萬7,000元等情，為被告所否認。經查，賴君毅於臺灣高等
    法院102年度上字第205號請求所有權移轉登記事件中證稱：
    原告購買系爭房地後有找人裝潢，約1個月的時間，裝潢好
    了原告就到大陸去，要伊幫他介紹房屋，過了好幾年，被告
    來找我說6之6的套房一直租不出去，要我幫忙介紹房屋，大
    約97年或98年之後的租約就換成被告名義，房租也是被告在
    收；92年裝潢好出租，原告說匯到被告帳戶，伊都是交代房
    客直接付；租約改用被告名義是因為被告說原告向他借錢，
    把房子設定抵押給被告；原告拜託伊出租應該有四次，被告
    也有二、三次，96年之前伊沒有見過被告，被告也沒有來系
    爭房屋等語（見臺灣高等法院102年度上字第205號第171-17
    3頁），核與被告辯稱自96年始代為出租系爭房地乙節相符
    ，且原告亦未能提出被告於92年8月至95年12月間出租系爭
    房地之證據，應認被告係於96年1月起以出租方式管理系爭
    房地。惟參諸被告陳稱：96年前租金收入均係匯入遠東商銀
    的房貸帳戶等語（見本院卷三第8頁），則96年1月前系爭房
    地租金倘匯入上開遠東商銀帳戶，仍屬被告所得支配金額，
    自應列入被告所得租金利益。而依上開遠東商銀帳戶往來明
    細表所示（見本院卷二第277-313頁），自92年8月至95年12
    月間匯入上開遠東商銀帳戶之租金總計為28萬9,500元，此
    為兩造所不爭執（見本院卷三第58、68頁），則上開期間被
    告取得之系爭房地租金收入應為28萬9,500元，原告主張上
    開期間被告所得租金收入為41萬元云云（見本院卷三第58頁
    ），尚不足採。另自96年1月1日起至110年5月31日止，匯入
    上開遠東商銀帳戶之租金總計為1,053,887元，此亦為兩造
    所不爭執（見本院卷三第58、68頁），而被告自承上開期間
    其出租系爭房地租金收入為160萬1,500元（見本院卷第11-1
    3頁），較上開遠東商銀帳戶所示匯入租金為多，足見被告
    應無隱匿租金收入之情形。原告雖以被告提出之98年至108
    年間之租約（見本院卷二第87-185頁）為依據，推定被告自
    96年1月1日起至110年5月31日止出租系爭房地租金收入為20
    4萬700元（見本院卷三第58-62頁），惟房客簽訂租賃契約
    後，並非一定租至租期屆滿，且期間亦可能因主客觀因素調
    整租金，被告出租系爭房地所得利益，應以被告實際獲得之
    租金收入為限，自不能僅以租賃契約所載租期及租金，直接
    作為認定被告實際收取租金之依據，況附表編號1、2建物之
    租約各自105年12月31日、108年11月15日以後均無租約，亦
    無從推定上開期日以後之租金收入，而原告又未能提出其他
    被告受領租金之證據，原告此部分主張，尚不足採，則96年
    1月1日起至110年5月31日止之租金收入，應以被告自承之租
    金收入160萬1,500元為準。據此，92年8月至110年5月31日
    止，被告所收取之租金收入為189萬1,000元（計算式：28萬
    9,500元＋160萬1,500元＝189萬1,000元），而自92年8月起至
    110年5月止，用以清償系爭抵押貸款之金額為127萬9,537元
    等情，為兩造所不爭執（見本院卷三第58、68頁），則被告
    獲取之租金收入扣除清償系爭抵押貸款支出後，剩餘61萬1,
    463元（189萬1,000元－127萬9,537元＝61萬1,463元）。
　③被告抗辯為管理系爭房地，另支出管理費5萬1,900元、房屋
    稅9萬0,837元、地價稅3萬2,450元、火災險保費2萬4,185元
    、水電衛浴冷氣電器維修費21萬3,437元、更換屋內設備費
    用11萬4,800元，並曾於93年4月22日及同年月23日分別匯款
    1,500元及1萬9,000元用以清償系爭抵押貸款，上開費用應
    自租金收入扣除等語，而原告就被告管理系爭房地所得租金
    收入應扣除管理費5萬1,900元、房屋稅9萬0,837元、地價稅
    3萬2,450元、火災險保費2萬4,185元等情，並無爭執（見本
    院卷三第68頁），惟否認其餘支出之必要。經查，就水電衛
    浴冷氣電器維修費2萬8,833元部分，被告僅辯稱附表編號1
    、2建物每年維修各1,000元，96年1月至110年5月共計支出2
    1萬3,437元，並無提出任何證據證明支出之事實，自難認確
    有此部分之支出。另就更換屋內設備費用11萬4,800元部分
    ，業據被告提出洗衣機估價單8,000元、冰箱收據3,200元、
    電視銷售單4,500元（以上均見本院卷三第15頁）、冷氣機
    承購單及統一發票2萬3,100元(見本院卷三第17頁)、更換冷
    氣設備收據2,500元收據、更換沙發費用收據11,000元收據
    （以上均見本院卷三第19頁），共計4萬1,300元（計算式：
    8,000元＋3,200元＋4,500元＋2萬3,100元＋2,500元＝4萬1,300
    元），其餘費用被告則未提出任何證據證明，故僅能於4萬1
    ,300元範圍內認定為管理系爭房地所支出之必要費用。原告
    雖主張被告未能證明上開費用係用於系爭房地等情，惟上開
    電視銷售單、冷氣承購單、更換冷氣設備收據等文件上，所
    記載之送貨或維修地點與系爭房地門牌相符，且所購買之物
    品亦為出租房屋所常搭配之生活用品，堪信係被告為管理系
    爭房地支付之費用，原告此部分主張，不足採信。從而，被
    告抗辯租金收入應再扣除管理費5萬1,900元、房屋稅9萬0,8
    37元、地價稅3萬2,450元、火災險保費2萬4,185元及更換屋
    內設備費用4萬1,300元，共計24萬0,672元（計算式：5萬1,
    900元＋9萬0,837元＋3萬2,450元＋2萬4,185元＋4萬1,300元＝24
    萬0,672元，下稱必要費用），應屬有據。至被告辯稱曾於9
    3年4月22日及同年月23日分別匯款1,500元及1萬9,000元用
    以清償系爭抵押貸款，雖有前揭遠東商銀帳戶往來明細表可
    佐（見本院卷二第277頁），然前揭遠東商銀帳戶於93年4月
    7日亦有遭人提領現金4萬2,000元，則被告前揭匯款是否係
    在填補之前提領之現金，並非無疑，且被告亦未提出其他證
    據證明前揭匯款係因原告未能存入足額金額以供系爭抵押貸
    款扣款之事實，則被告抗辯其所獲利益應扣除上開匯款金額
    云云，不足採憑。
　④出租系爭房地所得租金收入扣除清償系爭抵押房貸支出後，
    剩餘61萬1,463元，再扣除被告為管理系爭房地所支出之必
    要費用24萬0,672元，被告所收取而應歸屬於原告之租金利
    益為37萬0,791元（計算式：61萬1,463元－24萬0,672元＝37
    萬0,791元）。　
　⑷原告以17萬5,000元報酬債權與被告200萬元系爭借款債務為
    抵銷後，被告對原告之系爭借款本金債權尚餘182萬5,000元
    ，業如前述，而兩造於本院審理時均同意其餘原告得主張抵
    銷之債權先抵銷算至110年5月31日止之利息，再抵銷本金（
    見本院卷三第69頁），則被告前揭消費借貸本金182萬5,000
    元，其自104年1月13日起至110年5月31日止，按年息5%計算
    之利息為58萬2,250元，經以被告應返還原告之租金利益37
    萬0,791元抵銷後，尚餘利息21萬1,459元（計算式：58萬2,
    250元－37萬0,791元＝21萬1,459元）。原告既仍未清償系爭
    房地所擔保之系爭借款債務，其依不當得利之法律關係，請
    求被告將系爭房地所有權移轉登記予原告，自屬無據。　
　㈢原告依不當得利及侵權行為之法律關係，請求被告給付78萬
    元本息，為無理由：
　　原告主張被告出租系爭房地獲有利益，經與系爭借款債務為
    抵銷後，仍有逾78萬元之不當得利金額，依民法第179條、
    第184條第1項後段，僅擇一請求被告給付78萬元等語。惟查
    ，被告因系爭房地出租所得之應歸屬原告之利益，經原告將
    其與系爭借款債務抵銷後，已無餘額，已如前述，原告依依
    民法第179條、第184條第1項後段請求被告給付78萬元，自
    屬無據。
　㈣原告依民法第470條第2項、第767條規定，請求被告返還穗永
    公司印文之大小章及穗永公司國泰商銀存簿，為無理由：　
    　　
　　原告主張穗永公司已於95年8月18日辦理解散登記，其前依
    系爭備忘錄交付被告之穗永公司國泰世華銀行存摺及公司大
    小章，被告應返還原告，爰依民法第470條第2項、第767條
    規定，請求被告返還穗永公司大小章及國泰世華銀行存簿等
    情，為被告所否認。經查，原告就穗永公司大小章及國泰世
    華銀行存簿現為被告占有乙事，並未提出任何證據證明，且
    系爭合夥至遲於93年3月間已無實際運作，已如前述，縱於
    系爭合夥實際運作時曾以穗永公司名義對外交易，距今亦已
    逾10年以上，又無其他事證可認被告仍保有穗永公司之大小
    章，且被告執行系爭合夥事務時，是否曾使用穗永公司於國
    泰世華銀行帳戶乙節，亦未據原告舉證證明，實難認原告就
    被告現仍占有穗永公司大小章及國泰世華銀行帳戶之事實，
    已盡其舉證責任，原告依民法第470條第2項、第767條規定
    ，請求被告返還穗永公司印文之大小章及穗永公司國泰商銀
    存簿，要屬無據。
四、綜上所述，原告㈠依不當得利之法律關係，請求被告將系爭
    房地所有權移轉登記予原告；㈡依民法第179條、第184條第1
    項後段，請求被告給付原告78萬元，及自起訴狀繕本送達翌
    日起至清償日止，按週年利率5%計算之利息；㈢依民法第470
    條第2項、第767條規定，請求被告將如附件一「公司印章」
    欄所示穗永公司印文之大小章及穗永公司國泰商銀存簿返還
    原告，均為無理由，應予駁回。
五、本件事證已臻明確，原告其餘攻擊防禦方法，經核與本判決
    結果不生影響，爰不一一論敘，併此敘明。
六、訴訟費用負擔之依據：民事訴訟法第78條。
中　　華　　民　　國　　111 　年　　2 　　月　　22　　日
                  民事第一庭    法　官　郭俊德
以上正本係照原本作成
如對本判決上訴，須於判決送達後 20 日內向本院提出上訴狀。
如委任律師提起上訴者，應一併繳納上訴審裁判費。
中　　華　　民　　國　　111 　年　　2 　　月　　24　　日
                               書記官　蕭尹吟　　　　　　　　　
附表：
土地標示         土         地         坐         落      面    積 （平方公尺）  權 利 範 圍 編號 縣  市 鄉  鎮市  區   段 小段 地  號     1 桃園市 桃園區  中路  1670 1,808.00 71/10000 

建物標示        編號 建  號 基地坐落 建物門牌 建築式樣主要建築材料及房屋層數 建  物 面 積（平方公尺）  權利範圍      樓  層面  積 附  屬建  物    1 桃園市○○區○路段00000○號 桃園市○○區○路段0000地號 桃園市○○區○○路000巷0號6樓之5  鋼筋混凝土造 10層 總面積 35.18 陽台 1/1   2 桃園市○○區○路段00000○號 桃園市○○區○路段0000地號 桃園市○○區○○路000巷0號6樓之6 鋼筋混凝土造 10層 總面積 34.50  1/1